最高法院刑事判決　　　　　　　　　　　　　　　九十一年度台上字第三六五四號
　　上　訴　人　甲○○
右上訴人因過失致人於死案件，不服台灣高等法院中華民國八十八年十二月十四日第
二審判決（八十八年度交上訴字第九三號，起訴案號：台灣士林地方法院檢察署八十
八年度偵字第五一八二號），提起上訴，本院判決如左：
    主  文
原判決撤銷，發回台灣高等法院。
    理  由
本件原判決認定上訴人甲○○係大南汽車股份有限公司司機，為從事駕駛業務之人，
於民國八十八年五月七日八時三十分許，駕駛車牌號碼ＡＦ｜一○三號（公訴人誤為
ＢＰ｜七八六號）營業大客車沿台北市○○區○○路由南向北方向行駛，途經光明路
與磺港路口處時，應注意並能注意車前人車狀況，並隨時採取必要之安全措施，依當
時情形並非不能注意，竟疏未注意車前狀況，貿然向前行駛，適路人游祿妹行走於行
人穿越道由左向右橫越光明路，忽又折回走向左方，上訴人見狀煞車不及，該車右前
車角撞及游祿妹，致游祿妹頭部外傷、顱內出血，經送醫急救，延至同日上午十時許
，不治死亡。上訴人於肇事後，向到場員警自首犯行等情。因而撤銷第一審不當之判
決，改判仍論處上訴人從事業務之人，因業務上之過失致人於死（累犯）罪刑。固非
無見。
惟查：(一)汽車駕駛人行經行人穿越道不依規定讓行人優先通行，因而致人受傷或死亡
，依法應負刑事責任者，加重其刑至二分之一，道路交通管理處罰條例第八十六條第
一項定有明文。原判決既認定上訴人駕駛營業大客車沿台北市○○區○○路由南向北
行駛，途經光明路與磺港路口時，適路人游祿妹行走於行人穿越道由左向右橫越光明
路。上訴人見狀煞車不及，該車右前車角撞及游祿妹，致其頭部外傷，顱內出血，經
送醫急救，仍不治死亡等情。如果無訛，依上開規定，自應依法加重其刑，乃原判決
恝置不論，難謂無判決不適用法則之違法。(二)審理事實之法院，應就在客觀上為認定
事實及適用法律基礎之證據，從各方面詳予調查，以期發現真實，苟就該等證據之調
查尚未完備，即行判決，依刑事訴訟法第三百七十九條第十款之規定，即屬當然違法
，而足構成撤銷之原因。原判決依憑台北市車輛行車事故鑑定委員會所為「行人未發
現違規情形」之鑑定意見認被害人係行走於行人穿越道上遭上訴人所駕駛之營業大客
車撞及。惟當時之目擊證人陳寶玉於一審法院結證：「……游祿妹當時是在過馬路，
她不是走在人行穿越道上」等語（見一審卷第二十頁）。另依卷附事故現場圖所示，
上訴人所駕駛之大客車於緊急煞車後，其最前端距離血跡二‧五公尺，行人穿越道之
前緣距血跡二‧四公尺。而上訴人自始供稱肇事時行車速率為時速十公里以下（見相
驗卷第七、八頁）則被害人若行走在行人穿越道上遭上訴人駕車以此速度撞及有無可
能彈至二‧五公尺以外？此與判斷被害人是否行走在行人穿越道上，上訴人應否依法
加重其刑至有關係，原審未予詳查審認，遽認被害人係行走於行人穿越道上，遭上訴
人駕車撞擊，彈至行人穿越道外，並認上開證人之證詞不足採，自嫌速斷，亦有查證
未盡之疏誤。(三)科刑之判決書，須於理由內逐一說明其憑以認定之證據，以使事實與
理由兩相一致，方為合法。如判決理由之記載，前後互相齟齬，即屬理由矛盾，其判
決當然為違背法令，足以構成撤銷之原因。原判決理由記載被害人係行走於行人穿越
道上遭上訴人駕車撞及，並認台北市車輛行車事故鑑定委員會之鑑定意見「行人未發
現違規情形」為可採（見原判決理由二）；然竟又謂「被害人擅自穿越道路於本件車
禍之發生，亦同有過失」云云（見原判決理由三），其理由之記載前後齟齬，亦難謂
適法。以上諸端或為上訴意旨所指摘，或為本院得依職權調查之事項，應認原判決有
撤銷發回之原因。
據上論結，應依刑事訴訟法第三百九十七條、第四百零一條，判決如主文。
中      華      民      國    九十一    年      七      月      四      日
                              最高法院刑事第四庭
                                  審判長法官  黃  正  興
                                        法官  劉  介  民
                                        法官  陳  東  誥
                                        法官  白  文  漳
                                        法官  陳  世  雄
      右正本證明與原本無異
                                              書  記  官
中      華      民      國    九十一    年      七      月      八      日
